臺灣高等法院臺中分院刑事判決　　　　94年度上易字第1261號
上　訴　人　臺灣臺中地方法院檢察署檢察官
被　　　告　丁○○○
上列上訴人因竊佔案件，不服臺灣臺中地方法院94年度易字第88
9號中華民國94年8月22日第一審判決（聲請簡易判決處刑案號：
94年度撤緩偵字第92號），提起上訴，本院判決如下：
    主    文
原判決撤銷。
丁○○○共同意圖為自己不法之利益，而竊佔他人之不動產，處
拘役拾日，如易科罰金，以佰元折算壹日。
    犯罪事實
一、丁○○○與劉泰連（另經檢察官為緩起訴 ）2人係夫妻，丁○○○於民國（下同）86年11月25日向臺灣臺中地方法院拍
    得門牌號碼為臺中市○區○○街5號10樓之6，10樓、11樓之
    建物，其中第11樓為頂樓，建物登記面積為20．40平方公尺
    ，又該第11樓頂樓扣除丁○○○所購買建物登記面積為20．
    40平方公尺（權利範圍全部）外之其餘頂樓部分，則為臺中
    市○○街五號育仁藝術大廈住戶公同共有，丁○○○與劉泰
    連二人為圖使頂樓可供其使用，竟意圖為自己不法之利益，
    基於犯意之聯絡 ，由劉泰連於86年12月2日起在上址11樓，
    僱用不知情之成年工人 3人以鋁製建材增建面積為32平方公
    尺之住房及走道（此並不包括合法拍賣之頂樓建物登記面積
    20．40平方公尺部分）以丁○○○及劉泰連供日常生活使用
    及供堆置雜物之用，而竊佔育仁藝術大廈頂樓32平方公尺。
二、案經甲○○訴由臺灣臺中地方法院檢察署檢察官偵查後聲請
    以簡易判決處刑。
　　理　　由
一、訊據被告丁○○○對於上揭時、地之犯罪事實均坦承不諱，
    核與證人即告訴人甲○○、證人即於86年間擔任臺中市○○
    街五號育仁藝術大廈管理委員會主委之林欽宗 2人於原審審
    理時到庭所指訴之情節相符 ，復有92年10月8日檢察官履勘
    現場筆錄影本、臺中市中正地政事務所92年10月15日中正地
    所二字第0920019795號函所附之建物測量成果圖影本、臺灣
    臺中地方法院不動產權利移轉證明書影本（內含臺灣臺中地
    方法院85年度執字第18862號強制執行事件不動產附表）各1
    份附卷可稽，再參酌以證人即共犯劉泰連於檢察官訊問時亦
    坦承：是伊於86年11月25日跟臺中地院買來的，約一星期後
    叫人蓋的等語（詳見92年度偵字第17382號偵查卷第47頁）
    。顯見被告之自白與事實相符，足堪採信。且被告於原審審
    理時復坦認「叫工人將鋁片圍起來，整個封閉起來。原本不
    能住人，要圍起來才能居住」等詞 （見原審94年8月19日審
    判筆錄），足見被告有為自己不法利益之意圖甚明，是以本
    件事證明確，被告犯行洵堪認定。
二、按刑法第320條第2項之竊佔罪，為即成犯，於其竊佔行為完
    成時犯罪即成立，以後之繼續竊佔乃狀態之繼續，而　非行
    為之繼續，又因所竊佔者為他人之不動產，衹是非法獲取其
    利益，其已否辦理登記，與犯罪行為之完成無關（最高法院
    66年度臺上字第3118號判例意旨參照）。故核被告所為，係
    犯刑法第320條第2項之竊佔罪 。被告丁○○○與劉泰連2人
    ，就上揭竊佔犯行具犯意聯絡及行為分擔，為共同正犯。查
    被告利用不知情之成年工人3人以鋁製建材增建 ，而竊佔育
    仁藝術大廈頂樓32平方公尺之犯行，既係利用不知情之人為
    之，自係屬間接正犯。另查本件公訴人誤認被告僅竊佔育仁
    藝術大廈頂樓11．60平方公尺，惟依上開臺中市中正地政事
    務所92年10月15五日中正地所二字第0920019795號函所附之
    建物測量成果圖（圖上附有計算式）可知，被告所竊佔之部
    分其主體構造為採光板、鋁板、主要用途為住房、走道，合
    計面積為32平方公尺（此並不包括合法拍賣之頂樓建物登記
    面積20．40平方公尺部分），是所差距之另竊佔頂樓20．40
    平方公尺部分，因係屬同一犯罪事實之擴張，本院自得併予
    審理，附此敘明。原審判決認被告罪證明確予以論罪科刑，
    固非無見，惟按被告固已拆除竊佔部分，惟被告迄今仍未將
    拆除之物品清除，仍置於原地之角落，除據告訴人甲○○於
    審理時指述無訛外（詳見審理卷第22頁），復據證人即該大
    樓之主任委員丙○○於本院到庭證稱：「（問：目前拆下來
    的東西堆置在那裡？）放在角落」等語明確（詳見本院卷第
    38頁），雖證人丙○○另證稱：「原則上我們同意他放在現
    在的位置，若是有危害住戶安全的時候，我們也對她說，原
    則上我們讓她放到年底為止」等語（詳見審理卷第38頁），
    同時被告亦另聲請本院傳喚其配偶證明確有經管理委員會同
    意，然本院認證人即大樓之主任委員丙○○業已為上開證明
    ，本院認並無必要再傳訊被告之配偶為重覆之證明，附予敘
    明，且本件被告上開拆除物品既係為竊佔所搭建，於拆除後
    ，即應全部清除，然被告迄今仍置於原址角落，被告固經管
    理委員會同意，但仍對住戶造成不便，其仍將私人之物品置
    於住戶公用之場所，並未能徹底清除，原審未審酌及此，認
    被告前未曾受有期徒刑以上刑之宣告，其偶因一時失慮觸犯
    刑章，經此次論罪科刑教訓之後，當知警惕，而應無再犯之
    虞，宣告緩刑2年，即有未洽。檢察官據告訴人甲○○之請
    求上訴意旨略以：被告夫婦不但不知悔改，雜物仍然堆積在
    頂樓公共設施範圍內，對住戶造成不便，且拆除並不符合規
    定等語，指摘原審判決不當，即有理由，自應由本院將原審
    判決撤銷，並審酌被告之平日素行、犯罪之動機、目的僅為
    圖一己之私利、手段尚屬平和、所生危害之程度及犯罪後尚
    能坦認犯行等一切情狀，量處如被告拘役30日，並諭知易科
    罰金之折算標準。
據上論斷 ，應依刑事訴訟法第369條第1項前段、第364條刑法第
28條、第320條第2項、第1項、刑法第41條第1項前段，罰金罰鍰
提高標準條例第1條前段、第2條，判決如主文。
本案經檢察官乙○○到庭執行職務。
中　　華　　民　　國　　94　　年　　11 　月　　17 　　日
            刑事第三庭  審判長法  官  王  增  瑜
                              法  官  陳  欣  安
                              法  官  胡  忠  文
上列正本證明與原本無異。
不得上訴。
                              書記官  陳  麗  玉
中　　華　　民　　國　　94　　年　　11 　月　　18 　　日
附錄本案論罪法條全文：
刑法第320條第2項
中華民國刑法第320條
(普通竊盜罪、竊佔罪)
意圖為自己或第三人不法之所有，而竊取他人之動產者，為竊盜
罪，處五年以下有期徒刑、拘役或五百元以下罰金。
意圖為自己或第三人不法之利益，而竊佔他人之不動產者，依前
項之規定
處斷。
前二項之未遂犯罰之。
                                                      Ａ
